【裁判字號】    99,易,205
【裁判日期】    990608
【裁判案由】    恐嚇取財
【裁判全文】
臺灣屏東地方法院刑事判決               99年度易字第205號
公  訴  人  臺灣屏東地方法院檢察署檢察官
被      告  甲○○
上列被告因恐嚇取財案件，經檢察官提起公訴（98年度偵字第52
50號）本院判決如下：
    主  文
甲○○無罪。
    理  由
一、公訴意旨略以：被告甲○○於民國98年7 月4 日上午11時15
    分許，在屏東縣內埔鄉○○路興義大橋下其父乙○○經營之
    豬舍，因見告訴人丙○○在豬舍內觀看母豬活動，竟意圖為
    自己不法之所有，基於恐嚇取財之犯意，以已持行動電話拍
    攝告訴人在豬舍內猥褻、性交母豬之舉止，如將上情透露新
    聞記者，則可收取新台幣（下同）20萬元等情為由恫嚇告訴
    人，並表示見告訴人年事已高，交付10萬元即可，致告訴人
    恐因其出家身分引起爭議，而心生畏懼，乃於98年7 月6 日
    上午9 時50分許，在上開豬舍外交付10萬元予被告甲○○等
    情，因認被告涉犯刑法第346 條之恐嚇取財罪嫌云云。
二、按犯罪事實應依證據認定之，無證據不得認定犯罪事實；不
    能證明被告犯罪者，應諭知無罪之判決，刑事訴訟法第154
    條第2 項、同法第301 條第1 項前段分別定有明文。又告訴
    人之指訴，本以使被告受刑事訴追為目的，故必其所述被告
    犯罪之情形無瑕疵可指，且就其他方面調查又與事實相符，
    方足採為對被告論罪科刑之依據；苟其所為攻擊之詞，尚有
    瑕疪，且經調查別無其他證據足證其指訴確與事實相符，則
    本於「罪證有疑、利於被告」之證據法則，即不得遽以告訴
    人片面之指訴，擷為認定被告犯罪之唯一事證，最高法院52
    年台上字第1300號、69年台上字第1531號判例意旨參照）。
    而所謂無瑕疵，係指被害人所為不利被告之陳述，與社會上
    之一般生活經驗或卷附其他客觀事證並無矛盾而言；所謂就
    其他方面調查認與事實相符，非僅以援用之旁證足以證明被
    害結果為已足，尤須綜合一切積極佐證，除認定被告確為加
    害人之外，在推理上無從另為其他合理原因之假設而言（最
    高法院97年台上字第1595號判決意旨參照）。
三、證據能力部分：按被告以外之人於審判外之陳述，雖不符刑
    事訴訟法第159 條之1 至第159 條之4 之規定，而經當事人
    於審判程序同意作為證據，法院審酌該言詞陳述或書面陳述
    作成時之情況，認為適當者，亦得為證據。當事人、代理人
    或辯護人於法院調查時知有第159 條第1 項不得為證據之情
    形，而未於言詞辯論終結前聲明異議者，視為有前項之同意
    ，同法第159 條之5 第1 項、第2 項定有明文。立法意旨在
    於傳聞證據未經當事人之反對詰問予以核實，原則上先予排
    除，惟若當事人已放棄反對詰問權，於審判程序中表明同意
    該等傳聞證據可作為證據，基於尊重當事人對傳聞證據之處
    分權，及證據資料愈豐富，愈有助於真實發見之理念，且強
    化言詞辯論主義，使訴訟程序得以順暢進行，上開傳聞證據
    亦均具有證據能力。查本案後述據以認定被告犯罪事實存否
    之被告以外之人之言詞或書面陳述，被告及檢察官於本院審
    理時，或同意作為證據，或於本院言詞辯論終結前，均未聲
    明異議，而本院審酌該言詞陳述及書面陳述作成之情況，未
    見有何不適當之情形，故依前開規定，均得為證據。
四、公訴意旨認被告涉有上開罪嫌，無非係以被告於偵查中之供
    述、告訴人丙○○於偵查中之指述、證人乙○○於偵查中之
    證詞、告訴人所有屏東縣內埔地區農會帳戶交易往來明細及
    現場照片等，資為論罪之依據。
五、訊據被告固坦承於98年7 月4 日上午11時15分許，在屏東縣
    內埔鄉○○路興義大橋下其父乙○○經營之豬舍，因見告訴
    人在豬舍內活動，持行動電話拍攝告訴人在豬舍內之舉止；
    並曾於98年7 月6 日上午9 時50分許，在豬舍外與告訴人交
    談之事實，惟堅詞否認有何恐嚇取財犯行，辯稱：因於98年
    7 月4 日見告訴人在伊父親之豬舍強暴母豬，乃以行動電話
    拍攝，希望告訴人勿再來訪，告訴人又於98年7 月6 日前來
    要求伊出售該行動電話，否則將告知伊父親稱伊收取10萬元
    ，伊仍拒絕出售，之後便離開豬舍，未曾恐嚇告訴人必須交
    付10萬元，亦無向告訴人收取10萬元等語，經查：
（一）告訴人丙○○先後於警詢、偵查及本院審理中雖均指訴遭
      被告以業經拍攝其強暴母豬之畫面為由，恐嚇交付10萬元
      ，之後並前往屏東縣內埔地區農會提領現金10萬元交付被
      告乙節；然核諸其於警詢中陳稱：於98年7 月4 日上午11
      時許，前往屏東縣內埔鄉○○路興義大橋下河床旁豬寮，
      尋訪被告父親乙○○聊天，因乙○○外出，便一人走入豬
      圈單純觀看母豬發情，未有如何動作，被告卻表示已持行
      動電話攝得伊強暴母豬之舉，如向記者揭露，可獲20萬元
      ，並以此恐嚇交付10萬元，伊乃於98年7 月6 日上午9 時
      20分許，前往屏東縣內埔地區農會領出現金10萬元，再騎
      乘機車至上開豬寮，於同日上午9 時50分許，將該10萬元
      交付被告云云（見警卷第11至14頁）；復於偵查中表示：
      因在乙○○所有豬舍之隔鄰有田地，時常尋訪乙○○聊天
      ，曾談論豬隻配種之事；於98年7 月4 日前往上開豬舍，
      因乙○○告知所飼養母豬中有一適在發情，便要求帶領觀
      看，惟乙○○表示手部遭犬隻咬傷，要伊自行前去。俟觀
      看完畢步出豬舍，卻遭被告以欲將拍攝伊強暴母豬之照片
      交付記者為由，恐嚇交付10萬元。伊於98年7 月6 日至農
      會提領10萬元後，隨即前往上開豬舍交付被告，被告收取
      後便騎乘機車離去，嗣因想起乙○○曾表示被告為壞兒子
      ，乃告知乙○○被告向伊取款之事，乙○○表示會向被告
      拿回該款項云云（見偵卷第9 至10頁）；於本院審理中則
      指陳：因伊菜園位在乙○○豬舍隔壁，會互相研究豬隻問
      題，乙○○因手部遭犬隻咬傷，要伊自行前往觀看母豬發
      情，卻遭被告照相，並要求交付10萬元云云（參本院卷第
      頁背面）；已見其就前於98年7 月4 日至乙○○之豬舍時
      ，是否會晤乙○○本人，並徵得同意後，始前往豬圈觀看
      母豬乙節，先後所述齟齬。又其於偵查及本院審理中陳稱
      ：曾與乙○○研究討論飼養豬隻，係因乙○○告知、同意
      ，始自行前往豬舍觀看母豬發情情形，將交付款項與被告
      之事轉告乙○○時，乙○○表示曾提及被告為壞兒子，何
      以仍交付10萬元云云（見偵卷第10頁、本院卷第25頁），
      亦核與證人乙○○於偵查及本院審理中結陳：無與告訴人
      談論豬隻，亦未請其自行前往觀看母豬發情狀況，不曾向
      告訴人表示被告為壞兒子等語不符（見偵卷第17頁，本院
      卷第27頁背面、第28頁），足見其指訴是否可取，饒有疑
      問。另告訴人就是否因被告出言恫嚇而心生畏懼，以及所
      以交付金錢之原因等至關被告是否構成恐嚇取財罪之重要
      事項，其於警詢中係表示：受被告恐嚇後，並無心生畏懼
      ，係想息事寧人，故交付被告10萬元等語（見警卷第13頁
      第6 至7 、15至17行）；於偵查中則陳：被告稱要收取10
      萬元時，伊無害怕，不擔心被告因伊不交付10萬元而向記
      者揭露事情，僅顧慮影響出家人名譽、對佛祖不起等語（
      見偵卷第10頁倒數第6 至7 、12至15行），均與其於本院
      審理中所稱：因被告要公布照片，伊心生畏懼而給付金錢
      云云（參本院卷第26頁），前後矛盾，益徵其說詞翻覆，
      容難遽予採信。
（二）再者，告訴人於本院審理中證述：於98年7 月6 日，自所
      有屏東縣內埔地區農會帳戶提領現金10萬元等語（參本院
      卷第25頁背面、第26頁），固有該帳戶交易往來明細附卷
      足憑（見警卷第35頁），堪認屬實；惟經核諸上開明細，
      該告訴人所有帳戶於98年5 、6 月間，有多筆摘要欄位登
      錄為「證券款」，且金額逾10萬元之交易，亦有1 萬元、
      5, 000元金額不一之現金提領紀錄；復據其於本院審理中
      證述：時以該帳戶從事股票買賣等語明確（參本院卷第26
      頁），可知告訴人自98年5 月間起，即因從事證券交易，
      數度因購買證券，以前揭帳戶存款支付3 萬餘元至49萬餘
      元不等金額，則在別無匯款紀錄或被告簽立之收據等相關
      證據，足資證明被告收受告訴人交付10萬元，當不能排除
      告訴人於98年7 月6 日提領之10萬元係作購置證券，或交
      付被告以外之其他用途等情形之可能性；復徵諸被告於98
      年7 月7 日下午1 時38分許，自願帶同警方前往住處及上
      址豬舍搜索，並未搜獲該10萬元，且被告在中華郵政股份
      有限公司屏東郵局所轄長治郵局、臺灣新光商業銀行和生
      分行、玉山銀行屏東分行、屏東縣屏東市第一信用合作社
      、臺灣土地銀行屏東分行、臺灣銀行中屏分行等金融機構
      設立之帳戶，於98年7 月間至98年9 月間，並無10萬元或
      相近金額之款項存入，業據被告於警詢中供述明確，並有
      帳戶存摺、帳戶明細及各該金融機構之覆函在卷可佐（見
      警卷第8 、36至40頁，偵卷第21至29頁）；準此，洵無法
      單以上開帳戶交易往來明細，斷論告訴人於98年7 月6 日
      所提領之該10萬元，必係受被告恫嚇而前往提領，更無由
      遽指告訴人確將該10萬元交付被告收受。末佐諸本案所以
      查獲，起於被告及其父乙○○於98年7 月7 日上午10 時3
      分許，向110 報案，稱因所飼養母豬遭告訴人強暴，而與
      告訴人發生糾紛，乃委請警方到場處理，嗣於98年7 月7
      日中午12時5 分許，告訴人到案製作筆錄之際，始對被告
      提出告訴等情，業據被告及告訴人分別於警詢、偵查中陳
      述在卷（見警卷第6 、11、14頁，偵卷第10頁）。則果如
      被告曾以拍攝告訴人強暴母豬之照片乙情相脅，衡不致主
      動報警處理，使其恐嚇取財犯行甚可能因此曝光，進而必
      須面對刑責，由是益徵被告所辯，非無可採。
六、綜上所述，因本件告訴人之所陳存有瑕疵，檢察官所舉其餘
    證據，即被告供詞、證人乙○○之證詞、告訴人所有屏東縣
    內埔地區農會帳戶交易往來明細及現場照片等資料，亦不過
    證明被告曾先後於98年7 月4 日上午、98年7 月6 日上午，
    在其父經營之豬舍處，與告訴人見面、交談；尚於98年7 月
    4 日上午，持行動電話拍攝告訴人在上開豬舍內之活動等事
    實，洵無從驟然執以補強告訴人關於被告出言恫嚇，以及其
    交付10萬元與被告等部分之指訴，自不能僅憑告訴人片面且
    具明顯瑕疵之指述，遽為不利被告之認定。是檢察官所舉證
    據，無法使本院達於通常一般人均不致有所懷疑，而得確信
    被告有恐嚇取財之犯行；此外，復查無其他積極證據足認被
    告有檢察官所指之上述犯行，揆諸首揭說明，自應為被告無
    罪之諭知。
據上論斷，應依刑事訴訟法第301 條第1 項，判決如主文。
本案經檢察官潘國威到庭執行職務。
中    華    民    國    99    年    6     月    8     日
                  刑事第三庭    審判長法  官  邱明弘
                                      法  官  李珮妤
                                      法  官  戴韻玲  
以上正本證明與原本無異。
檢察官如不服本判決應於收受判決後10日內向本院提出上訴書狀
，並應敘述具體理由；其未敘述上訴理由者，應於上訴期間屆滿
後20日內向本院補提理由書（均須按他造當事人之人數附繕本）
「切勿逕送上級法院」。
中    華    民    國    99    年    6     月    8     日
                                      書記官  張語恬

司法院資訊處製作；財團法人民間司法改革基金會備份。
